【裁判字號】    98,訴,4289
【裁判日期】    990204
【裁判案由】    槍砲彈藥刀械管制
【裁判全文】
臺灣板橋地方法院刑事判決              98年度訴字第4289號
公  訴  人  臺灣板橋地方法院檢察署檢察官
被      告  甲○○
指定辯護人  本院公設辯護人乙○○
上列被告因違反槍砲彈藥刀械管制案件，經檢察官提起公訴（98
年度偵字第27934 號），本院判決如下：
    主  文
甲○○未經許可，寄藏可發射子彈具有殺傷力之改造手槍，處有
期徒刑年貳月，併科罰金新臺幣萬元，罰金如易服勞役，以
新臺幣壹仟元折算壹日。扣案如附表所示之物均沒收。
    事  實
一、甲○○明知可發射子彈具有殺傷力之各式槍枝及具有殺傷力
    之子彈，分別係槍砲彈藥刀械管制條例第4 條第1 項第1 款
    、第2 款所列管之槍砲、彈藥，非經中央主管機關許可，不
    得無故持有、寄藏，竟基於寄藏可發射子彈具有殺傷力之各
    式手槍及具有殺傷力之子彈之犯意，於民國94年間某日，在
    臺北市某處之網咖內，自友人「吳宗樺」處，受寄可發射子
    彈具有殺傷力之由仿FN廠半自動手槍製造之槍枝，換裝土造
    金屬槍管而成之改造手槍1 枝（含彈匣1 個，槍枝管制編號
    ：0000000000號）及具有殺傷力之由金屬彈殼組合直徑8.0
    ±0.5mm 金屬彈頭而成之非制式子彈3 顆後，即將上開槍、
    彈藏放在臺北縣新莊市○○路897 號之9 【3 樓】居所內，
    而無故寄藏之。嗣於98年10月7 日下午11時50分許，在上址
    居所內為警查獲，並扣得上開槍、彈，始悉上情。
二、案經臺北縣政府警察局新莊分局移送臺灣板橋地方法院檢察
    署檢察官偵查起訴。
    理  由
一、證據能力之說明：
(一)、按刑事訴訟法關於「鑑定」之規定，除選任自然人充當鑑定
    人外，另設有囑託機關鑑定制度。依刑事訴訟法第198 條、
    第208 條之規定，不論鑑定人或鑑定機關、團體，均應由法
    院、審判長、受命法官或檢察官視具體個案之需要而為選任
    、囑託，並依同法第206 條之規定，提出言詞或書面報告，
    載明鑑定之經過及其結果，於自然人擔任鑑定人時，尚應依
    同法第202 條規定於鑑定前具結，始符合同法第159 條第1
    項所定得作為證據之「法律有規定」之例外情形，至於囑託
    機關鑑定之情形，因刑事訴訟法第208 條第2 項未準用同法
    第202 條之規定，實際為鑑定之人自無須為具結。惟於司法
    警察機關調查中之案件，為因應實務上，或因量大、或有急
    迫之現實需求，例行性當然有鑑定之必要者，例如毒品之種
    類與成分、尿液之毒品反應，或者槍彈有無殺傷力等鑑定，
    基於檢察一體原則，得由該管檢察長對於轄區內之案件，以
    事前概括選任鑑定人或囑託鑑定機關、團體之方式，俾便轄
    區內之司法警察官、司法警察對於調查中之此類案件，得即
    時送請先前已選任之鑑定人或囑託之鑑定機關、團體實施鑑
    定，以求時效（法務部92年9 月1 日法檢字第0920035083號
    函參照，刊載於法務部公報第312 期），此為本院審理相關
    案件職務上所知悉之事項。此種由檢察機關概括選任鑑定人
    或概括囑託鑑定機關、團體，再轉知司法警察官、司法警察
    於調查犯罪時參考辦理之作為，法無明文禁止，係為因應現
    行刑事訴訟法增訂傳聞法則及其例外規定之實務運作而為。
    此種由司法警察官、司法警察依檢察官所概括選任之鑑定人
    或囑託鑑定機關、團體所為之鑑定結果，與檢察官選任或囑
    託為鑑定者，性質上並無差異，同具有證據能力。經查，內
    政部警政署刑事警察局98年11月9 日刑鑑字第0980143950號
    鑑驗書1 份（見偵查卷宗第101 至102 頁），已詳述該次鑑
    定之經過及其結果，且係由臺灣板橋地方法院檢察署檢察長
    概括授權臺北縣政府警察局新莊分局送請內政部警政署刑事
    警察局鑑定，揆諸前揭說明，得僅由鑑定機關出具書面鑑定
    報告，而無須於審判中以言詞陳述，屬刑事訴訟法第159 條
    第1 項所稱「法律有規定者」之例外情形，自得作為證據。
(二)、次按被告以外之人於審判外之言詞或書面陳述，除法律有規
    定者外，不得作為證據。被告以外之人於審判外之陳述，雖
    不符前4 條（即159 之1 至4 ）之規定，而經當事人於審判
    程序同意作為證據，法院審酌該言詞陳述或書面陳述作成時
    之情況，認為適當者，亦得為證據。當事人、代理人或辯護
    人於法院調查證據時，知有第159 條第1 項不得為證據之情
    形，而未於言詞辯論終結前聲明異議者，視為有前項之同意
    。刑事訴訟法第159 條第1 項、第159 條之5 分別定有明文
    。查本判決下列所引用作為認定事實之其他證據之證據能力
    ，檢察官、被告及辯護人於本院準備程序及審判期日中均未
    予爭執，且迄至言詞辯論終結前亦未再聲明異議（見本院98
    年12月30日準備程序筆錄第3 頁、99年1 月21日審判筆錄第
    3 頁），本院審酌各該證據作成時之一切情況，並無違法、
    不當或不宜作為證據之情事，亦無證據證明係公務員違背法
    定程序所取得，依刑事訴訟法第158 條之4 反面解釋及同法
    第159 條之5 之規定意旨，自均得作為證據。
二、認定犯罪事實所憑之證據及理由：
    上揭犯罪事實，迭據被告甲○○於警詢時、偵查中、本院準
    備程序及審理時均自白不諱，並有臺北縣政府警察局新莊分
    局搜索扣押筆錄、扣押物品目錄表、臺北縣政府警察局槍枝
    初步檢視報告表（含上開槍、彈照片6 張）各1 份在卷可稽
    （見偵查卷宗第44至47頁、第71至72頁反面）。且扣案之槍
    、彈經送鑑定後，鑑定結果略以：「一、送鑑手槍1 枝（槍
    枝管制編號0000000000），認係改造手槍，由仿FN廠半自動
    手槍製造之槍枝，換裝土造金屬槍管而成，擊發功能正常，
    可供擊發適用子彈使用，認具殺傷力。二、送鑑子彈4 顆，
    認均係非制式子彈，由金屬彈殼組合直徑8.0 ±0.5mm 金屬
    彈頭而成，採樣1 顆試射，可擊發，認均具殺傷力。」等語
    ，亦有內政部警政署刑事警察局98年11月9 日刑鑑字第0980
    143950號鑑驗書（含上開槍、彈照片6 張）1 份附卷可參（
    見偵查卷宗第101 至102 頁），並有上開槍、彈扣案可資佐
    證。從而，被告任意性之自白與事實相符，堪以採信。本案
    事證明確，被告犯行洵堪認定，應依法論科。
三、論罪科刑之依據：
(一)、按槍砲彈藥刀械管制條例係將持有與寄藏為分別之處罰規定
    ，而寄藏與持有，均係將物置於自己實力支配之下，僅寄藏
    必先有他人之持有行為，而後始為之受寄代藏而已，故寄藏
    之受人委託代為保管，其保管之本身，亦屬持有，不過，此
    之持有係受寄之當然結果，不應另就持有予以論罪；又同時
    寄藏手槍、子彈係觸犯該條例之2 罪，應依想像競合犯之規
    定，從一重之寄藏手槍罪處斷（最高法院74年臺上字第3400
    號判例意旨參照）。次按持有之繼續，為行為之繼續，亦即
    一經持有，罪已成立，但其完結須繼續至持有行為終了時為
    止，均論為一罪；則包括持有之寄藏行為，自亦為行為之繼
    續，其犯罪之完結須繼續至寄藏行為終了時為止，亦僅論為
    一罪；又寄藏與持有之界限，應以持有即實力支配係為他人
    或為自己而占有管領為判別準據，寄藏之犯罪，於受人委託
    代為保管而持有之際，即已成立，不以另有完成藏匿行為為
    必要（最高法院93年度臺上字第187 號、第2253號、95年度
    臺上字第3978號判決意旨參照）。另按繼續犯之行為繼續中
    ，法律縱有變更，但其行為既繼續實施至新法施行以後，自
    無行為後法律變更而須比較新舊法之可言（最高法院91年臺
    上字第6775號、90年臺上字第4773號、88年臺上字第7012號
    判決參照）。
(二)、查扣案之槍枝經鑑定後認係由仿FN廠半自動手槍製造之槍枝
    ，換裝土造金屬槍管而成之改造手槍，擊發功能正常，可供
    擊發適用子彈使用，認具殺傷力等情，有上開鑑驗書可稽，
    自與槍砲彈藥刀械管制條例第4 條第1 項第1 款所列舉之「
    制式手槍」有別，而係同款所稱「其他可發射金屬或子彈具
    有殺傷力」之手槍。是核被告所為，係犯槍砲彈藥刀械管制
    條例第8 條第4 項之未經許可寄藏可發射子彈具有殺傷力之
    改造手槍罪及同條例第12條第4 項之未經許可寄藏子彈罪。
    公訴意旨認被告收受後持有上開槍、彈係犯槍砲彈藥刀械管
    制條例第8 條第4 項、第12條第4 項之未經許可持有槍、彈
    罪，惟經本院審理之結果，認定被告係受他人之寄託而藏放
    上開槍、彈，自屬寄藏之行為，起訴書犯罪事實此部分之記
    載容有誤會，然「寄藏」與「持有」之所犯法條相同，僅罪
    名有異，自毋庸變更起訴法條，併此敘明。被告持有上開槍
    、彈均為寄藏上開槍、彈之當然結果，均不另論持有槍、彈
    罪。被告未經許可寄藏上開槍、彈，均係行為之繼續，均應
    論以繼續犯之一罪。被告以一寄藏行為，同時未經許可寄藏
    上開槍、彈而觸犯上開2 罪名，為想像競合犯，應從一重之
    未經許可寄藏可發射子彈具有殺傷力之改造手槍罪處斷。爰
    審酌被告漠視法令之禁制而未經許可寄藏改造手槍及子彈，
    對人身安全及社會治安造成潛在之危險，惟念其所寄藏之槍
    、彈數量非眾，且犯後坦承犯行，復未曾持上開槍、彈犯罪
    ，所生危害應非至鉅，兼衡被告之品行、智識程度、生活狀
    況、犯罪之動機、目的、手段、犯罪後之態度等一切情狀，
    量處如主文所示之刑，並就罰金刑諭知易服勞役之折算標準
    。另查，中華民國九十六年罪犯減刑條例業於96年7 月4 日
    制定公布，並自同年月16日生效施行，本件被告固係自94年
    間某日即開始寄藏上開槍、彈，惟犯罪終了之日即為警查獲
    之日為98年10月7 日，係在上開減刑條例所定之減刑基準日
    96年4 月24日以後，且所犯之罪為槍砲彈藥刀械管制條例第
    8 條之罪，所宣告之刑亦逾有期徒刑1 年6 月，自不合於減
    刑之條件，併此敘明。
(三)、末查，扣案如附表所示之物，分係槍砲彈藥刀械管制條例第
    4 條第1 項第1 款、第2 款所列管之物品，均屬違禁物，不
    問屬於犯罪行為人與否，均應依刑法第38條第1 項第1 款規
    定宣告沒收。至扣案具有殺傷力之由金屬彈殼組合直徑8.0
    ±0.5 mm金屬彈頭而成之非制式子彈1 顆，經送內政部警政
    署刑事警察局鑑驗時試射擊發而喪失效用，所遺留之彈頭及
    彈殼，均非屬違禁物（最高法院94年度臺上字第3195號判決
    意旨參照），自無從併予宣告沒收，附此敘明。
據上論斷，應依刑事訴訟法第299 條第1 項前段，槍砲彈藥刀械
管制條例第8 條第4 項、第12條第4 項，刑法第11條、第55條、
第42條第3 項、第38條第1 項第1 款，判決如主文。
本案經檢察官張世聰到庭執行職務。
中    華    民    國    99    年     2    月     4    日
                  刑事第九庭審判長法  官  白光華
                                  法  官  楊志雄
                                  法  官  賴彥魁
上列正本證明與原本無異。
如不服本判決，應於判決送達後10日內，向本院提出上訴書狀，
並應敘述具體理由；其未敘述上訴理由者，應於上訴期間屆滿後
20日內向本院補提理由書（均須按他造當事人之人數附繕本），
「切勿逕送上級法院」。
                                  書記官  楊文祥
中    華    民    國    99    年     2    月     4    日
附錄本案論罪科刑法條全文：
槍砲彈藥刀械管制條例第8 條
未經許可，製造、販賣或運輸鋼筆槍、瓦斯槍、麻醉槍、獵槍、
空氣槍或第4 條第1 項第1 款所定其他可發射金屬或子彈具有殺
傷力之各式槍砲者，處無期徒刑或5 年以上有期徒刑，併科新臺
幣1 千萬元以下罰金。
未經許可，轉讓、出租或出借前項所列槍枝者，處5 年以上有期
徒刑，併科新臺幣1 千萬元以下罰金。
意圖供自己或他人犯罪之用，而犯前二項之罪者，處無期徒刑或
7 年以上有期徒刑，併科新臺幣1 千萬元以下罰金。
未經許可，持有、寄藏或意圖販賣而陳列第1 項所列槍枝者，處
3 年以上10年以下有期徒刑，併科新臺幣700 萬元以下罰金。
第1 項至第3 項之未遂犯罰之。
槍砲彈藥刀械管制條例第12條
未經許可，製造、販賣或運輸子彈者，處1 年以上7 年以下有期
徒刑，併科新臺幣500 萬元以下罰金。
未經許可，轉讓、出租或出借子彈者，處6 月以上5 年以下有期
徒刑，併科新臺幣300 萬元以下罰金。
意圖供自己或他人犯罪之用，而犯前二項之罪者，處3 年以上10
年以下有期徒刑，併科新臺幣700 萬元以下罰金。
未經許可，持有、寄藏或意圖販賣而陳列子彈者，處5 年以下有
期徒刑，併科新臺幣300 萬元以下罰金。
第1 項至第3 項之未遂犯罰之。
附表：
┌──┬──────────────────┬─────┐
│編號│             應沒收之物             │沒收之依據│
├──┼──────────────────┼─────┤
│  1 │可發射子彈具有殺傷力之由仿FN廠半自動│刑法第38條│
│    │手槍製造之槍枝，換裝土造金屬槍管而成│第1項第1款│
│    │之改造手槍1 枝（含彈匣1 個，槍枝管制│          │
│    │編號：0000000000號）                │          │
├──┼──────────────────┼─────┤
│  2 │具有殺傷力之由金屬彈殼組合直徑8.0 ±│刑法第38條│
│    │0.5mm 金屬彈頭而成之非制式子彈2 顆（│第1項第1款│
│    │扣案之子彈3 顆，其中1 顆業於鑑驗時試│          │
│    │射擊發而喪失效用，所餘彈頭及彈殼已非│          │
│    │屬違禁物，亦非被告所有，毋庸沒收）  │          │
└──┴──────────────────┴─────┘

司法院資訊處製作；財團法人民間司法改革基金會備份。
